【裁判字號】    98,交訴,136
【裁判日期】    980618
【裁判案由】    業務過失致死
【裁判全文】
臺灣臺中地方法院刑事判決             98年度交訴字第136號
公  訴  人  臺灣臺中地方法院檢察署檢察官
被      告  乙○○
上列被告因業務過失致死案件，經檢察官提起公訴（98年度偵字
第10206號），被告於準備程序就被訴事實為有罪之陳述，本院
合議庭裁定由受命法官獨任進行簡式審判程序，並予判決如下：
    主    文
乙○○從事業務之人，因業務上之過失致人於死，處有期徒刑拾
月。緩刑年。
    犯罪事實
一、乙○○係中南民間救護車股份有限公司（下稱中南公司）聘
    僱之司機，以駕駛救護車載送傷、病患為其工作內容，為從
    事駕駛業務之人；其於民國九十八年一月三十一日上午六時
    十五分許接獲救護通知，駕駛車牌號碼5119－TZ號救護車由
    臺中市○○路安笙婦產科搭載張良軒初生之子欲至中國醫藥
    大學附設醫院就醫，乙○○遂沿臺中市○區○○路由梅亭街
    往博館路方向行駛，迄同日上午六時四十五分許行至臺中市
    ○○路與健行路交岔路口時，其明知當時雖係執行緊急救護
    任務，且開啟警示燈及警鳴器，仍應注意遵守汽車行駛時其
    本應注意車前狀況，並隨時採取必要之安全措施，且駕駛救
    護車鳴警報器警號及開亮車頂紅色閃光燈執行任務時，於交
    岔路口號誌顯示紅燈時段，在行車技術上亦應特別顧及行人
    及其他車車輛之安全；而依當時天候晴、晨間有晨光、路面
    狀況乾燥無缺陷、無障礙物，視距良好，有行車管誌號誌正
    常，並無不能注意之情事，竟疏於注意左方綠燈行向車輛之
    安全，見交岔路口號誌顯示紅燈時段，未待左方綠燈行向車
    輛避讓之時間，即駛入對向車道超車逆向左轉，適吳國華騎
    乘車牌號碼192－CGL號重型機車，沿臺中市○區○○路由民
    權路往臺中港路方向行駛，行經該路口，遇綠燈直行，亦因
    疏未充分注意車前狀況，並適時採取必要之安全措施，致於
    前述交叉路口內，其所騎乘之前揭重型機車車頭即與乙○○
    所駕前揭救護車車頭發生碰撞，吳國華因而人車倒地，而受
    有頭部外傷併顱骨骨折、顱內出血、中樞神經衰竭等傷害，
    經送往中國醫藥大學附設醫院急救，延至九十八年二月二日
    上午八時二分許，仍因傷重不治死亡。乙○○於車禍後，即
    主動報警處理，且在有偵查權限之警察機關尚未發覺犯罪前
    ，留在現場並向據報前來處理，有偵辦犯罪職務之臺中市警
    察局第二分局交通分隊員警呂志平坦承肇事，並自願接受裁
    判。
二、案經臺灣臺中地方法院檢察署檢察官據報相驗後，自動檢舉
    簽分偵辦。
    理    由
一、訊據被告乙○○對於上開犯罪事實欄所載其未待左方綠燈行
    向車輛避讓之時間，即駛入對向車道超車逆向左轉而過失致
    人於死等情，業於本院訊問時坦承不諱，核與證人即現場目
    擊者張良軒於警詢時陳述所見及之現場狀況，暨被害人吳國
    華父親甲○○於警詢中所指稱被害人發生本件車禍致死等情
    相互合致（見相驗卷宗第10頁至第13頁），並有道路交通事
    故調查報告表(一)、(二)、道路交通事故現場圖、現場照片十四
    張等件附卷可稽（見相驗卷宗第14頁至第23頁）。而被害人
    因本件車禍，受有如犯罪事實欄所載之前揭傷勢，則有中國
    醫藥大學附設醫院診斷證明書一紙存卷可參（見相驗卷宗第
    28頁）；另被害人確因本件車禍所致顱內出血而死亡，亦經
    檢察官督同檢驗員相驗屬實，且製有相驗屍體證明書、檢驗
    報告書在卷可憑（見相驗卷宗第42頁、第48頁至第52頁）。
    按救護車雖屬於道路交通安全規則第二條第一項第七款規定
    之特種車；且依同規則第一百零一條第一項第六款之規定，
    在聞有救護車之警號時，不論來自何方，均應立即避讓；又
    救護車執行任務時，得不受行車速度之限制，且於開啟警示
    燈及警鳴器執行緊急任務時，得不受標誌、標線及號誌指示
    之限制，道路交通安全規則第九十三條第二項亦有明文；惟
    查，救護車正執行運送病患之緊急任務，對於道路之使用較
    一般車輛具有先行權，然非謂執行緊急任務之救護車得完全
    忽視車前狀況，恣意行駛，仍應顧及行人及其他車輛之安全
    。被告係中南公司救護車有限公司之司機，以駕駛救護車為
    業，對此自應知之甚詳，其駕駛上開救護車，雖執行緊急任
    務，然於上開時、地，於紅燈行駛時，自當注意前方路口車
    輛來往行駛之安全與車前狀況，並隨時採取必要之安全措施
    ，且依前開道路交通事故調查報告表(一)所顯示，當時現場為
    天候晴、晨間有晨光、路面狀況乾燥無缺陷、無障礙物、視
    距等均良好，尚無使之不能注意情事，即非不能注意，竟疏
    於注意左方綠燈行向車輛之安全，見交岔路口號誌顯示紅燈
    時段，未待左方綠燈行向車輛避讓之時間，即駛入對向車道
    超車逆向左轉，其駕車行為違反上開行車規定，自有過失，
    甚為明確。另本件車禍經送請臺灣省臺中市區車輛行車事故
    鑑定委員會鑑定結果，亦認「乙○○駕駛救護車於交叉路口
    號誌顯示紅燈時段，未待綠燈行向車輛避讓之時間，即由對
    向車道超車逆向左轉彎，而未注意左方綠燈行向車輛之安全
    ，為肇事主因」，有該委員會九十八年三月三十日中市行字
    第0985400929號函所附鑑定意見書一份在卷可按（見相驗卷
    宗第57頁至第59頁），適同於本院前揭認定，益足為證。另
    被害人因此車禍受有頭部外傷併顱骨骨折、顱內出血、中樞
    神經衰竭等傷害，經送醫急救後，延至九十八年二月二日上
    午八時二分許死亡，已見前述，被告之過失駕駛行為與被害
    人之死亡結果間，具有相當因果關係，亦足認定。雖被害人
    於本件車禍騎乘上揭重型機車，亦有疏未充分注意車前狀況
    ，適當採取安全措施等情形；惟此僅屬被害人對車禍之發生
    亦與有過失（且經臺灣省臺中市區車輛行車事故鑑定委員會
    鑑定結果為肇事次因），仍難免除被告於本件肇事之過失責
    任。綜此，本件事證已臻明確，被告犯行洵堪認定。
二、按刑法第二百七十六條第二項所謂之業務，係指依社會生活
    之地位，以繼續之意思所從事之業務而言，亦即以反覆為同
    種類之行為為目的之社會活動。本件被告乙○○於車禍事故
    發生時，係擔任中南公司救護車司機，以駕駛救護車載送傷
    、病患為業，已經被告供述在卷及救護車簽到單、中南民間
    救護車股份有限公司緊急救護紀錄表等件存卷可參（見相驗
    卷宗第6頁至第8頁、第35頁至第38頁），揆諸前揭說明，被
    告駕駛上開救護車在道路上行駛，反覆執行此等事務，自屬
    以駕駛為業務之人，是核被告所為，係犯刑法第二百七十六
    條第二項之業務過失致死罪。另被告於車禍發生後，主動報
    警處理，且留在現場，向前來處理之臺中市警察局第二分局
    交通分隊員警呂志平坦承肇事，自願接受裁判等情，業經被
    告供陳在案（見相驗卷宗第8頁），並有臺中市警察局勤務
    指揮中心受理各類案件記錄單載明報案人姓馬、電話為0000
    000000號，與被告持有之手機號碼相符，暨臺中市○○○道
    路交通事故談話紀錄表一份可憑（見相驗卷宗第24頁至第25
    頁、第34頁），被告係對於未發覺之罪自首而接受裁判，自
    得依刑法第六十二條前段之規定予以減輕其刑。爰審酌被告
    之素行，其於本件車禍之過失程度，且因本件車禍導致被害
    人吳國華傷重不治死亡，其所侵害者係他人之生命法益，為
    個人法益中之最重要者，被告犯罪所生損害難謂輕微；並參
    諸被害人於本件車禍騎乘前揭重型機車，亦有疏未充分注意
    車前狀況，適當採取安全措施而與有過失，而被告肇事後已
    與被害人之家屬達成和解，以金錢稍事彌補渠等痛失親人之
    精神損傷，亦有和解書一份附卷足憑（見本院卷第20頁），
    暨被告犯後坦認自己確有過失之犯罪後態度等一切情形，量
    處如主文所示之刑。末查，被告前未曾因故意犯罪受有期徒
    刑以上刑之宣告，有其臺灣高等法院被告前案紀錄表在卷可
    按，其因一時疏未注意交通狀況而肇事，犯後已坦認犯罪無
    隱，且已以金錢賠償被害人家屬精神上之損害，顯見其悔意
    ，被告經此偵審程序與科刑之教訓，當能知所警惕而信無再
    犯之虞，本院因認對其所宣告之刑，應以暫不執行為適當，
    爰依刑法第七十四條第一項第一款之規定，併予諭知緩刑三
    年，以勵自新。
據上論斷，應依刑事訴訟法第二百七十三條之一第一項、第二百
九十九條第一項前段，刑法第二百七十六條第二項、第六十二條
前段、第七十四條第一項第一款，刑法施行法第一條之一第一項
、第二項前段，判決如主文。
本案經檢察官丙○○到庭執行職務。
中    華    民    國    98    年    6     月    18    日
                  刑事第三庭  法  官  陳思成
以上正本證明與原本無異。
如不服本判決應於收受判決後10日內向本院提出上訴書狀，並應
敘述具體理由；其未敘述上訴理由者，應於上訴期間屆滿後20日
內向本院補提理由書（均須按他造當事人之人數附繕本）「切勿
逕送上級法院」。
                              書記官  吳詩琳
中    華    民    國    98    年    6     月    18    日
附錄論罪科刑法條
刑法第二百七十六條
因過失致人於死者，處二年以下有期徒刑、拘役或二千元以下罰
金。
從事業務之人，因業務上之過失犯前項之罪者，處五年以下有期
徒刑或拘役，得併科三千元以下罰金。


司法院資訊處製作；財團法人民間司法改革基金會備份。
